臺灣屏東地方法院刑事判決
111年度訴字第116號
公  訴  人  臺灣屏東地方檢察署檢察官
被      告  鄭祐欣


指定辯護人  本院公設辯護人  謝弘章
上列被告因違反毒品危害防制條例等案件，經檢察官提起公訴（
111年度偵字第1012號），本院判決如下：
    主  文
甲○○犯如附表所示之罪，各處如附表所示之刑及沒收。附表編號
二、三部分，應執行有期徒刑陸年。
    事  實
一、甲○○與列佑苹（涉嫌販賣第二級毒品部分，另由本院以111
    年度訴字第8號審理中）均明知甲基安非他命係毒品危害防
    制條例第2條第2項第2款所列之第二級毒品，依法不得販賣
    、持有，且甲○○亦明知甲基安非他命亦屬藥事法所稱之禁藥
    ，依法不得轉讓，竟分別為下列犯行：
  ㈠甲○○基於轉讓禁藥即第二級毒品甲基安非他命之犯意，於附
    表編號1所示時間、地點，以附表編號1所示方式，轉讓甲基
    安非他命予附表編號1所示對象。
  ㈡甲○○與列佑苹共同基於販賣第二級毒品甲基安非他命以營利
    之犯意聯絡，於附表編號2所示時間、地點，以附表編號2所
    示方式，販賣甲基安非他命予附表編號2所示對象。
  ㈢甲○○基於販賣第二級毒品甲基安非他命以營利之犯意，於附
    表編號3所示時間、地點，以附表編號3所示方式，販賣甲基
    安非他命予附表編號3所示對象。
二、案經屏東縣政府警察局內埔分局報告臺灣屏東地方檢察署檢
    察官偵查起訴。
    理  由
一、按被告以外之人於審判外之言詞或書面陳述，除法律有規定
    者外，不得作為證據，刑事訴訟法第159條第1項固定有明文
    。惟被告以外之人於審判外之陳述，雖不符同法第159條之1
    至之4之規定，而經當事人於審判程序同意作為證據，法院
    審酌該言詞陳述或書面陳述作成時之情況，認為適當者，亦
    得為證據，同法第159條之5第1項，亦規定甚明。查本院下
    列所引用具傳聞性質之證據，檢察官、被告甲○○及其辯護人
    均同意有證據能力（見本院卷第75、159-160頁），基於尊
    重當事人對於傳聞證據之處分權，及證據資料愈豐富，愈有
    助於真實發現之理念，又本院審酌該等證據之作成情況，並
    無違法取證或其他瑕疵，且與本案均具關聯性，認為以之作
    為證據為適當，參諸上開規定，自均具證據能力。
二、認定事實所憑證據及理由
  ㈠上開犯罪事實，業經被告於警詢、偵查及本院審理中均坦承
    不諱（見他卷第66頁及反面、第67頁及反面、第70頁及反面
    、第91頁反面至第92頁；本院卷第74-75、159、167頁），
    核與證人列佑苹（見他卷第23-24頁、第25頁反面；偵卷第3
    1-32頁）、蔡福評（見本院卷第45-53頁；偵卷第37-38頁）
    、劉俊逸（見偵卷第53、56-59、109-110頁）於警詢及偵查
    中之證述相符，並有屏東縣政府警察局內埔分局偵查隊偵查
    報告、本院通訊監察書、電話附表、門號0000000000號之通
    訊監察譯文、通聯調閱查詢及證人列佑苹、劉俊逸之指認犯
    罪嫌疑人紀錄表、犯罪嫌疑人指認表、指認犯罪嫌疑人紀錄
    表編號年籍對照表、被指認人甲○○之個人戶籍資料等件在卷
    可稽，足認被告前揭自白核與事實相符，得採為認定事實之
    證據。
　㈡另按政府為維護人民健康及社會秩序，對於非法販賣毒品之
    行為查緝甚嚴，非可公然為之，況甲基安非他命價格並非低
    廉，取得亦屬不易，茍無利可圖，應無理由甘冒重刑之危險
    ，衡情應有從中賺取買賣差價牟利之意圖，且被告亦於本院
    審理時供承「賣這兩次可以賺（新臺幣《下同》）一兩千而已
    ，第一次賣3,500元可以賺1,000元吧，第二次賣1,000元可
    以賺100-200元」等情（見本院卷第159頁），顯見被告確有
    營利之意圖。
  ㈢綜上所述，本案事證明確，被告上開犯行洵堪認定，應依法
    論科。　
三、論罪科刑：
  ㈠核被告如附表編號1所為，係犯藥事法第83條第1項之轉讓禁
    藥罪；如附表編號2、3所為，均係犯毒品危害防制條例第4
    條第2項之販賣第二級毒品罪。再被告附表編號2、3所示販
    賣前持有甲基安非他命之低度行為，各為其販賣之高度行為
    所吸收，均不另論罪。又被告如附表編號1所示持有甲基安
    非他命之行為與轉讓行為同為實質上一罪之階段行為，高度
    之轉讓行為既已依藥事法加以處罰，是依法律適用完整性之
    法理，其低度之持有甲基安非他命行為，自不能再行割裂適
    用毒品危害防制條例第11條第2項之持有第二級毒品罪予以
    處罰；藥事法既無處罰持有禁藥之明文，被告持有禁藥甲基
    安非他命部分，自無庸予以處罰。
  ㈡被告與列佑苹就附表編號2所示犯行，具有犯意聯絡及行為分
    擔，應論以共同正犯。
  ㈢被告所犯上揭3罪，犯意各別，行為互殊，應予分論併罰。
  ㈣刑之減輕事由：
　⒈按犯第4條至第8條之罪於偵查及歷次審判中均自白者，減輕
    其刑，毒品危害防制條例第17條第2項定有明文。又行為人
    轉讓同屬禁藥之第二級毒品甲基安非他命（未達法定應加重
    其刑之一定數量）予成年人（非孕婦），依重法優於輕法之
    原則，擇較重之藥事法第83條第1項轉讓禁藥罪論處，如行
    為人於偵查及歷次審判中均自白，仍應適用毒品危害防制條
    例第17條第2項規定減輕其刑（最高法院109年度台上大字第
    4243號刑事裁定意旨參照）。本案被告就其所犯如附表編號
    1所示轉讓禁藥、編號2、3所示販賣第二級毒品等犯行，於
    偵查及本院審理中始終坦承，業已認定如前，均應依法減輕
    其刑。
　⒉另按毒品危害防制條例第17條第1項規定：「犯第4條至第8條
    、第10條或第11條之罪，供出毒品來源，因而查獲其他正犯
    或共犯者，減輕或免除其刑」旨在鼓勵下游者具體供出其毒
    品上游，擴大追查毒品來源，俾有效斷絕毒品之供給，以杜
    絕毒品泛濫。所謂「供出毒品來源，因而查獲」，係指被告
    翔實供出毒品來源之具體事證，因而使有偵查（或調查）犯
    罪職權之公務員知悉而對之發動偵查（或調查），並因而查
    獲其人、其犯行者而言。亦即，必以被告先有供述其本案毒
    品來源與嗣後偵查機關據以確實查獲其他正犯或共犯間，具
    有因果關係及關聯性，始足當之（最高法院106年台上字第3
    385號判決意旨參照）。查被告雖供稱其毒品來源係吳○峰等
    語（見他卷第72、92頁），惟偵查機關於偵辦本案之過程中
    ，係因對共犯列佑苹執行通訊監察時，發現被告使用門號00
    00000000號行動電話與案外人吳○峰聯繫交易甲基安非他命
    事宜，嗣案外人吳○峰到案後即主動坦承販賣毒品予被告，
    警方於被告到案前業已獲知案外人吳○峰之犯行等情，有屏
    東縣政府警察局內埔分局111年3月10日內警偵字第11130465
    700號函暨所附職務報告、刑事案件報告書、111年4月1日內
    警偵字第11130770000號函暨所附職務報告、通訊監察譯文
    表、光碟及本院111年4月12日公務電話紀錄等件可參（見本
    院卷第57-67、121-128、143頁），是案外人吳○峰所涉販賣
    毒品部分並非因被告之供述而查獲，意即被告供出毒品來源
    與案外人吳○峰遭查獲之間，尚欠缺先後且相當之因果關係
    ，故被告上開犯行並無毒品危害防制條例第17條第1項規定
    之適用。
  ㈤爰以行為人之責任為基礎，審酌被告應深知毒品戕害國民身
    心健康及社會秩序甚鉅，竟任意轉讓禁藥供人施用，復為謀
    一己私利，進而基於營利之目的販賣第二級毒品予他人，足
    以危害國民身心健康及善良風氣，進而敗壞社會治安，所為
    實屬不該，惟念其坦承全部犯行之犯後態度，復考量其前科
    素行（見卷附臺灣高等法院被告前案紀錄表）、犯罪之動機
    、目的、手段、轉讓禁藥之對象、次數、販賣第二級毒品之
    對象、次數、金額、犯罪所生之危害暨其自陳學歷為國中畢
    業、職業為鐵工、每月收入3萬餘元、離婚、有2名未成年子
    女之家庭生活狀況（見本院卷第168頁）等一切情狀，分別
    量處如附表所示之刑。再綜合考量整體犯罪非難評價、罪數
    所反映被告之人格特性與犯罪傾向、數罪對法益侵害之加重
    效應及刑罰之內部界限，就被告所犯如附表編號2、3部分，
    定其應執行刑如主文所示。
四、沒收： 　　
　㈠按犯第4條至第9條、第12條、第13條或第14條第1項、第2項
    之罪者，其供犯罪所用之物，不問屬於犯罪行為人與否，均
    沒收之，毒品危害防制條例第19條第1項定有明文。又犯罪
    所得，屬於犯罪行為人者，沒收之。另供犯罪所用、犯罪所
    得之沒收，於全部或一部不能沒收或不宜執行沒收時，追徵
    其價額。刑法第38條第4項、第38條之1第1項、第3項分別定
    有明文。又按共同正犯間關於犯罪所得、犯罪工具物應如何
    沒收，仍須本於罪責原則，並非一律須負連帶責任；況且應
    沒收物已扣案者，本無重複沒收之疑慮，更無對各共同正犯
    諭知連帶沒收或重複諭知之必要，否則即科以超過其罪責之
    不利責任。因之，本院往昔採連帶沒收共同正犯犯罪所得，
    及就共同正犯間犯罪工具物必須重複諭知之相關見解，自不
    再援用，應改為共同正犯間之犯罪所得應就各人實際分受所
    得部分而為沒收及追徵；而犯罪工具物須屬被告所有，或被
    告有事實上之處分權者，始得在該被告罪刑項下併予諭知沒
    收。至於非所有權人，又無共同處分權之共同正犯，自無庸
    在其罪刑項下諭知沒收或連帶沒收及追徵（最高法院108年
    度訴字第1001號判決意旨參考）。
　㈡未扣案之行動電話1支（含門號0000000000號SIM卡1張），係
    列佑苹所有供被告如事實欄一㈡、㈢所示販賣第二級毒品犯行
    所用之物，業據被告供承：門號0000000000的行動電話是列
    佑苹的，我沒有處分權，這支手機現在在哪裡我也不知道等
    語在卷（見本院卷第75頁），且無證據證明被告對之具有事
    實上之處分權，自無庸在被告所犯罪刑項下宣告沒收或追徵
    。
　㈢被告與列佑苹共犯如附表編號2所示販賣第二級毒品犯行所得
    之價金，及被告如附表編號3所示販賣第二級毒品犯行所得
    之價金，均係由被告取得等情，業據被告供承明確（見本院
    卷第75頁；他卷第70頁），核屬被告之犯罪所得，雖均未據
    扣案，然依刑法第38條之1第1項前段、第3項規定，仍應於
    被告所犯各該罪刑項下分別宣告沒收，並於全部或一部不能
    沒收或不宜執行沒收時，追徵其價額。
據上論斷，依刑事訴訟法第299條第1項前段，判決如主文。
本案經檢察官李忠勲提起公訴，檢察官何克昌到庭執行職務。
中　　華　　民　　國　　111 　年　　5 　　月　　23　　日
                  刑事第二庭  審判長法  官  莊鎮遠
                                    法  官  陳茂亭
                                    法  官  曾思薇 
以上正本證明與原本無異。
如不服本判決應於收受判決後20日內向本院提出上訴書狀，並應
敘述具體理由；其未敘述上訴理由者，應於上訴期間屆滿後20日
內向本院補提理由書（均須按他造當事人之人數附繕本）「切勿
逕送上級法院」。
中　　華　　民　　國　　111 　年　　5 　　月　　23　　日
                                    書記官  盧建琳 
附表　　
編號 對象 犯罪時間 犯罪地點        犯罪事實 　　（金額為新臺幣）         主文 （宣告罪名及處刑暨沒收） 1 列佑苹 109年7月21日18時30分許 屏東縣○○市○○○路00巷0號之椰林學苑 甲○○在左列時間、地點，無償轉讓重量不詳之甲基安非他命1包與列佑苹（無證據證明轉讓之甲基安非他命淨重有10公克以上）。 甲○○犯藥事法第八十三條第一項之轉讓禁藥罪，處有期徒刑貳月。 2 蔡福評 109年10月11日13時40分許 屏東縣○○市○○路000號之渡假汽機車旅館313號房 蔡福評於109年10月11日13時17分許，託由真實姓名年籍不詳、綽號「潘仔」之成年男子以其所持用門號0000000000號行動電話與列佑苹所有之門號0000000000號行動電話聯繫購買甲基安非他命事宜，甲○○在左列時間、地點，交付重量不詳之甲基安非他命2包予蔡福評後，並當場收受3,500元完成交易。 甲○○共同販賣第二級毒品，處有期徒刑伍年陸月。 未扣案之販賣毒品所得新臺幣參仟伍佰元沒收，於全部或一部不能沒收或不宜執行沒收時，追徵其價額。 3 劉俊逸 109年12月25日23時40分許 屏東縣○○鄉○○路000號永達技術學院附近之統一超商前 甲○○於109年12月25日22時12分至23時29分間，以列佑苹所有之門號0000000000號行動電話與劉俊逸聯繫購買甲基安非他命事宜，甲○○在左列時間、地點，交付重量不詳之甲基安非他命1包予劉俊逸後，並當場收受1,000元完成交易。 甲○○販賣第二級毒品，處有期徒刑伍年貳月。 未扣案之販賣毒品所得新臺幣壹仟元沒收，於全部或一部不能沒收或不宜執行沒收時，追徵其價額。 
附錄論罪科刑法條：
毒品危害防制條例第4條
製造、運輸、販賣第一級毒品者，處死刑或無期徒刑；處無期徒
刑者，得併科新臺幣3千萬元以下罰金。
製造、運輸、販賣第二級毒品者，處無期徒刑或10年以上有期徒
刑，得併科新臺幣1千5百萬元以下罰金。
製造、運輸、販賣第三級毒品者，處7年以上有期徒刑，得併科
新臺幣1千萬元以下罰金。
製造、運輸、販賣第四級毒品者，處5年以上12年以下有期徒刑
，得併科新臺幣5百萬元以下罰金。
製造、運輸、販賣專供製造或施用毒品之器具者，處1年以上7年
以下有期徒刑，得併科新臺幣1百50萬元以下罰金。
前五項之未遂犯罰之。
藥事法第83條
明知為偽藥或禁藥，而販賣、供應、調劑、運送、寄藏、牙保、
轉讓或意圖販賣而陳列者，處7年以下有期徒刑，得併科新臺幣5
千萬元以下罰金。
犯前項之罪，因而致人於死者，處7年以上有期徒刑，得併科新
臺幣1億元以下罰金；致重傷者，處3年以上12年以下有期徒刑，
得併科新臺幣7千5百萬元以下罰金。
因過失犯第1項之罪者，處2年以下有期徒刑、拘役或科新臺幣5
百萬元以下罰金。
第1項之未遂犯罰之。